最高法院刑事判決              一○○年度台非字第三二四號
上  訴  人  最高法院檢察署檢察總長
被      告  楊忠敏
上列上訴人因被告違反毒品危害防制條例案件，對於台灣台南地
方法院中華民國九十九年五月三十一日第一審確定判決（九十九
年度訴字第六七九號，起訴案號：台灣台南地方法院檢察署九十
九年度毒偵字第四二七、七七一號），認為違背法令，提起非常
上訴，本院判決如下：
    主  文
原判決撤銷。
楊忠敏施用第一級毒品，處有期徒刑柒月；又施用第一級毒品，
處有期徒刑柒月，應執行有期徒刑壹年。
    理  由
非常上訴理由稱：「一、按判決不適用法則或適用不當者，為違
背法令，刑事訴訟法第三百七十八條定有明文。又刑法上累犯之
成立要件，依刑法第四十七條第一項規定，必須曾受徒刑之執行
完畢，或一部之執行而赦免後，五年以內故意再犯有期徒刑以上
之罪者，始得加重其刑。至所謂執行完畢，其在監獄執行期滿者
，固不待言。如係因假釋出獄者，須在無期徒刑假釋後滿二十年
或在有期徒刑所餘刑期內未經撤銷假釋，其未執行之刑，始以已
執行論。但如假釋中因故意更犯罪，受有期徒刑以上刑之宣告，
於判決確定後六月以內，經撤銷其假釋者，則未執行之刑，不得
以已執行論，此觀刑法第七十八條第一項、第七十九條第一項規
定自明。二、本件原判決以被告楊忠敏前犯有多項偽造貨幣罪、
竊盜、強盜、違反毒品危害防制條例等案件，其中所犯竊盜罪、
偽造貨幣罪部分經台灣台南地方法院以八十九年度訴字第八七三
號判決有期徒刑四年，經上訴台灣高等法院台南分院，於九十年
九月二十五日以九十年度上訴字第一○○一號判決上訴駁回確定
，所違反懲治盜匪條例案件，經台灣屏東地方法院於九十年九月
十日以八十九年度訴字第五○一號判決，應執行有期徒刑二年，
緩刑五年，緩刑內付保護管束確定，但於九十一年三月十日，由
台灣台南地方法院以九十一年撤緩字第一四號裁定撤銷緩刑確定
，另違反毒品危害防制條例案件部分，經台灣台南地方法院於九
十年八月二十七日以九十年度訴字第六九二號判決，應執行有期
徒刑一年確定，又所犯竊盜及強盜案件，經台灣台南地方法院於
九十一年一月十五日以九十年度訴字第七二九號判決，應執行有
期徒刑二年確定，及所犯贓物罪，經台灣台南地方法院於九十一
年九月十三日以九十年度易字第一八八四號判決有期徒刑六月確
定，嗣經台灣台南地方法院以九十六年度聲減字第一二九七號裁
定減刑及定應執行刑，為有期徒刑八年五月確定，經入監執行，
於九十六年十一月二十二日縮短刑期假釋出監，於九十八年十月
二十五日保護管束執行期滿，保護管束未經撤銷，視為已執行完
畢，而論以被告累犯，固非無見。三、惟查被告竟於假釋期間之
九十八年六月十四日晚間七時許、九十八年十月五日上午十一時
許，復犯毒品罪二罪，經台灣台南地方法院以九十九年度訴字第
九五七號、第一三二三號判決，分別均判處有期徒刑八月，於九
十九年八月二十三日、九十九年十二月六日判決確定。嗣該判決
確定後六月以內，經法務部於一○○年二月十四日，以法授矯教
字第1000002088號函撤銷前開假釋，並執行前案之殘餘刑期一年
十一月三日，被告通緝於一○○年五月二十四日經警緝獲後，由
台灣台南地方法院檢察署發監執行，刑期自一○○年五月二十四
日起算，至一○二年四月二十六日執行期滿（被告另有有期徒刑
七月、一年二月、八月、八月待執行），此有台灣台南地方法院
檢察署一○○年度執更乙字第三七八號、一○○年度執更緝字第
一○○號等卷、台灣台南地方法院檢察署檢察官一○○年度執更
乙字第三七八號執行指揮書、法務部矯正署台南監獄一○○年一
月十三日南監教字第1000600295號報請撤銷假釋報告表、法務部
上開核准撤銷假釋函、全國刑案資料查註紀錄表在卷可稽。被告
於前案尚未執行完畢前之九十九年一月八日二十二時許、同年月
二十日二十時許，再犯本件毒品罪，揆諸首揭規定及說明，即與
累犯之要件不符，原審誤認被告所犯前案業於九十八年十月二十
五日假釋期滿未被撤銷假釋，視為已執行完畢，而論被告以累犯
，並加重其刑，自有判決適用法則不當之違法（最高法院九十九
年度台非字第二三二號、第二四一號、第二五六號、第二七○號
判決參照）。四、案經確定，且對被告不利，爰依刑事訴訟法第
四百四十一條、第四百四十三條規定提起非常上訴，以資糾正」
等語。
本院按判決不適用法則或適用不當者，為違背法令，刑事訴訟法
第三百七十八條定有明文。又刑法第四十七條第一項規定之累犯
，係以受徒刑之執行完畢，或一部之執行而赦免後，五年以內故
意再犯有期徒刑以上之罪為成立要件。而所謂受徒刑之執行完畢
，除在監獄執行期滿者外，如為假釋出獄，須未經撤銷假釋者，
其未執行之刑，始以已執行論。如假釋中更犯罪，受有期徒刑以
上刑之宣告，應撤銷其假釋，假釋撤銷後，其出獄日數不算入刑
期內，仍須執行原殘餘刑期，不能認假釋出獄後所餘之刑期已執
行完畢，而論以累犯，此觀刑法第七十八條、第七十九條第一項
前段之規定甚明。本件被告楊忠敏前因竊盜等案件，經法院先後
判處罪刑確定，並經裁定定其應執行刑有期徒刑八年五月，執行
中於民國九十六年十一月二十二日獲准假釋出監，所餘刑期原應
於九十八年十月二十五日縮刑期滿。乃被告竟於假釋期間之九十
八年六月十四日晚間七時許、同年十月五日上午十一時許，復犯
施用第一級毒品罪，先後經台灣台南地方法院以九十九年度訴字
第九五七號、第一三二三號判決，分別均判處有期徒刑八月，於
九十九年八月二十三日、同年十二月六日判決確定。嗣該判決確
定後六月以內，經法務部於一○○年二月十四日，以法授矯教字
第1000002088號函撤銷前開假釋，並執行前案之殘餘刑期一年十
一月三日，被告經通緝於一○○年五月二十四日緝獲後，由台灣
台南地方法院檢察署發監執行，刑期自一○○年五月二十四日起
算，至一○二年四月二十六日執行期滿（被告另有有期徒刑七月
、一年二月、八月、八月待執行），此有台灣台南地方法院檢察
署一○○年度執更乙字第三七八號、一○○年度執更緝字第一○
○號執行卷及上開刑事案卷、台灣台南地方法院檢察署檢察官一
○○年度執更乙字第三七八號執行指揮書、法務部矯正署台南監
獄一○○年一月十三日南監教字第1000600295號報請撤銷假釋報
告表、法務部上開核准撤銷假釋函、全國刑案資料查註紀錄表在
卷可稽。則被告於前案所定應執行之有期徒刑八年五月，在獲准
假釋後，既因其再犯罪，經撤銷假釋，而應執行殘刑，即不能認
已於九十八年十月二十五日執行完畢。原確定判決事實認被告於
九十九年一月八日二十二時許、同年月二十日二十時許，先後施
用第一級毒品海洛因犯行，揆諸上開說明，自不能認係於上開前
案所定應執行刑有期徒刑八年五月執行完畢後，五年以內故意再
犯，即不構成累犯。乃原確定判決論處被告施用第一級毒品二罪
刑，並均誤依刑法第四十七條第一項規定論以累犯，加重其刑，
顯有適用法則不當之違法。案經確定，且於被告不利。非常上訴
意旨執以指摘，洵有理由，應由本院將原判決撤銷，另行判決如
主文第二項所示，以資救濟。
據上論結，應依刑事訴訟法第四百四十七條第一項第一款但書，
毒品危害防制條例第十條第一項、刑法第十一條前段、第五十一
條第五款，判決如主文。
中    華    民    國  一○○  年    十    月   二十   日
                      最高法院刑事第八庭
                          審判長法官  張  春  福  
                                法官  林  勤  純  
                                法官  李  錦  樑  
                                法官  宋  明  中  
                                法官  徐  文  亮  
本件正本證明與原本無異
                                      書  記  官  
中    華    民    國  一○○  年   十一   月    一    日
                                                      Q


附錄法條：
毒品危害防制條例第十條第一項：
施用第一級毒品者，處六月以上五年以下有期徒刑。